臺灣高等法院刑事判決　　　　　　　　 94年度上訴字第604號
上　訴　人
即　被　告　甲○○
指定辯護人　本院公設辯護人　乙○○
上列上訴人因違反槍砲彈藥刀械管制條例案件，不服臺灣板橋地
方法院93年度訴字第964號，中華民國94年1月31日第一審判決（
起訴案號：臺灣板橋地方法院檢察署93年度核退偵字第11號），
提起上訴，本院判決如下：
    主  文
上訴駁回。
    事  實
一、甲○○前因犯贓物罪，經台灣板橋地方法院號判處有期徒刑
    四月確定，於民國九十年十一月九日執行完畢。
二、九十二年九月十七日晚上八時許，綽號「長腳」之謝明宏攜
    帶可發射子彈具有殺傷力之改造手槍一支（含彈匣一個，係
    仿 BERETTA廠半自動手槍製造之玩具槍，換裝土造槍管改造
    而成之改造手槍，槍枝管制編號：0000000000），至甲○○
    位於臺北縣中和市○○路○段81號4樓之住處，並將該改造手
    槍交付予甲○○，甲○○竟未經許可而收受持有之。嗣於九
    十二年九月十八日晚上八時三十分許，警方持搜索票，前往
    甲○○上開住處搜索，甲○○因另案通緝，為逃避查緝，旋
    藉由繩索，自其臥室窗戶往外攀逃，並將盛裝於牛皮紙袋內
    之上開改造手槍一支、不具殺傷力之玩具手槍一支、供玩具
    槍用之金屬彈殼四顆、安非他命三十三小包〈淨重十三點二
    公克〉、一中包〈淨重三點六公克〉、大麻一包〈淨重零點
    五公克〉及吸管二支），丟擲至其住處樓梯間瓦斯桶後方小
    洞後之平台上。甲○○於同日晚上九時許，逃至臺北縣中和
    市○○路○段67巷5至7號公寓頂樓時，為追躡之警方當場逮
    捕，警方並於上開之平台上，查獲扣得甲○○所丟置之上開
    牛皮紙袋（其內裝有上開槍枝及毒品等物，甲○○所涉違反
    毒品危害防制條例部分，另由原審法院審理）。
三、案經臺北市政府警察局萬華分局報告臺灣板橋地方法院檢察
    署檢察官偵查起訴。
    理  由
一、訊之被告甲○○固坦承綽號「長腳」之謝明宏於九十二年九
    月十七日晚上八時許，持前揭改造手槍至其住處；警方於翌
    日晚上八時三十分許，持搜索票前往搜索，其藉由繩索自臥
    室窗戶往外逃出，但旋遭警逮捕，並在前揭小平台上扣得裝
    有前揭槍枝、毒品等物品之牛皮紙袋等事實。惟矢口否認有
    何持有改造手槍之犯行，辯稱：前揭改造手槍是謝明宏和綽
    號「蚊子」之丙○○一起帶到被告住處要賣給被告，但被告
    不買，也不同意他們將槍放在被告家，被告以為他們已經把
    槍帶走，沒想到他們把槍放在瓦斯桶那邊；至於被告於案發
    當日會逃跑，係因案被通緝，而非持有本案之改造手槍，謝
    明宏也承認是他與丙○○偷偷把槍放在瓦斯桶那邊云云。經
    查：
  (一)警方於九十二年九月十八日晚上八時三十分許，持原審法院
    核發之搜索票，前往被告前揭住處搜索，並於上開地點扣得
    裝有前揭槍枝、毒品等物之牛皮紙袋一個之事實，有搜索票
    、警方搜索扣押筆錄、扣押物品目錄表各一份及查獲槍枝與
    毒品等物之照片一幀、現場所攝照片附卷四幀在卷為憑，並
    有前揭改造手槍一支（含彈匣一個）扣案可稽。又本案之改
    造手槍經送內政部警政署刑事警察局鑑定結果，認為：該改
    造手槍（槍枝管制編號0000000000）係由仿 BERETTA廠半自
    動手槍製造之玩具槍，換裝土造槍管改造而成之改造手槍，
    機械性能良好，可擊發適用子彈，認具殺傷力，亦有該局九
    十二年十月二十一日刑鑑字第0920182687號槍彈鑑定書在卷
    可稽（參見偵查卷第七八、七九頁）。足見本案改造手槍具
    有殺傷力，該改造手槍屬槍砲彈藥刀械管制條例第四條第一
    項第一款所規定之槍砲，依同條例第五條規定，非經中央主
    管機關許可，不得持有之。
  (二)被告固以前開情詞置辯，矢口否認持有本案之改造手槍。惟
    查：
    1.證人即案發當日執行搜索之警員楊卓昌於原審法院詰問時
      證稱：我們敲門時，發現裡面有急促的腳步聲，乒乒砰砰
      的，我就到頂樓，因為我知道被告後面有一個房間是不加
      鐵窗的，可能會從那邊逃跑。我去到頂樓之後，後面靠近
      女兒牆是無法看到那個未加鐵窗的窗戶，我就冒險踩上那
      個女兒牆，然後我看到被告的太太抓著被告，被告抓著一
      條繩子，他已經攀在外面，左手拿著一個牛皮紙袋，被告
      的太太是從裡面抓著被告，然後我喊了一聲不要走，我從
      女兒牆跳回來時，就聽到碰的一聲，知道被告已經掉了下
      去。我們所找到的牛皮紙袋與被告當時所持的牛皮紙袋是
      相同的等語（參見原審卷九四年一月十三日審判筆錄）。
      其次，原審法院於九十三年十一月一日會同檢察官與被告
      至被告住處進行勘驗，勘驗結果略以：被告住處樓梯轉角
      間擺設有洗衣機、瓦斯桶等配備，並晾曬其家人之衣服，
      該樓梯間係被告該戶之使用區域。在上開瓦斯桶後面之水
      泥牆有鑿空成一小洞，小洞後面有一小平台，扣案之前揭
      改造手槍於警方查扣時係放置在該小平台上。被告於案發
      當日係自臥室窗戶往下逃逸，自該窗戶往外看，可以看見
      上開小平台，窗戶與小平台之距離約僅三公尺左右等情，
      有勘驗筆錄及現場所拍攝之照片在卷可稽（見原審卷第七
      四至八一頁）。可見，自被告攀逃之窗戶至放置本案槍枝
      處，距離極短，足以使被告自窗戶處攀逃時將牛皮紙袋丟
      置上開小平台上。若再對照被告獲案時，警方其在被告身
      上查獲牛皮紙袋，而係於被告獲案後始在上開小平台處搜
      索查獲之事實，為被告所不否認。更可印證楊卓昌所證被
      告於逃跑持有前揭牛皮紙袋乙節，應可採信。再者，前開
      該牛皮紙袋內確裝有前揭槍枝、毒品等物之事實，除有上
      開證據資料在卷可稽外，並經證人即警員楊卓昌、侯富元
      到庭證述明確（參同上錄參、原審九十三年十二月二日審
      判筆錄）。
    2.被告於警詢時供稱：扣案的改造手槍是「蚊子」的朋友交
      給「長腳」暫時保管的，扣案的安非他命及大麻則是「長
      腳」向「蚊子」買的，要拿來施用的等語。並未提及「蚊
      子」及「長腳」二人欲賣槍而前往被告住處，且僅提及「
      長腳」前往，並未提及「蚊子」亦偕同；其後於偵查中亦
      僅供稱前揭改造手槍是「長腳」的等語。然被告於原審法
      院訊問時卻改稱：改造手槍是綽號「蚊子」丙○○的，且
      是丙○○和「長腳」謝明宏帶來欲賣給他的云云。被告就
      本案改造槍枝之來源，前後所供已有不一，其事後所辯係
      丙○○帶槍前往欲販賣云云，已難逕信。因之，證人謝明
      宏固附和稱：我於九十三年九月十七日介紹「蚊子」賣槍
      給被告，但被告不買，且拒絕寄放，我們於當日晚上九、
      十時去被告住處，翌日凌晨二、三時離開被告住處時，我
      把槍放在轉角小洞，是「蚊子」叫我放的，因為「蚊子」
      怕說凌晨會有臨檢云云（見原審九十三年十二月一日審判
      筆錄）。惟查，丙○○於九十三年九月十八日凌晨零點二
      十五分，刻在臺北市政府警察局萬華分局武昌派出所製作
      調查筆錄（即本案之檢舉筆錄），此有該調查筆錄可稽（
      附於本院九十二年度聲搜字第一九六一號卷內）。若再對
      照警方之勘察報告，更可知警方於九十三年九月十七日晚
      上二十三時許即前往被告住處觀察（附入原審法院九十二
      年聲搜字第一九六一號卷），亦即丙○○應於九十三年九
      月十七日晚上二十三時以前，即與警方有所接觸。丙○○
      如何能與謝明宏於九十三年九月十七日晚上九、十時去被
      告住處，並於翌（十八）日凌晨二、三時離開被告住處？
      足見被告所辯及證人謝明宏所證當時是由丙○○帶扣案之
      改造手槍與謝明宏一同至被告住處欲將該槍賣給被告乙節
      ，顯與實情不合，不可採信。況本案之扣案物，除前揭改
      造手槍外，尚有前開毒品扣案，倘丙○○欲賣槍給被告，
      謝明宏亦證稱並未要賣毒品給被告。則丙○○僅須帶槍前
      往即可，又何必攜帶上開為數不少之毒品至被告住處？甚
      且，上開毒品連同本案扣案手槍，價值不菲，如被告並無
      購買之意，丙○○自當一併帶回，又豈會因怕有臨檢，而
      將之放置在前揭小平台處。謝明宏固另證稱當天三人有一
      起施用毒品云云。縱屬無訛，亦無須攜帶多量之毒品至被
      告住處。
    3.被告另辯稱：本案係丙○○栽贓云云。經查本案固係丙○
      ○檢舉。然被告於警詢時供稱：我認識「長腳」約二、三
      個月，「蚊子」（丙○○）約早「長腳」半個月之久等語
      ，並稱其與「蚊子」、「長腳」均無恩怨（見偵卷第18頁
      ）；謝明宏亦證稱：與被告並無任何不愉快；又稱：那天
      （即九十二年九月十七日）之前，丙○○與被告並不認識
      （見原審卷第一二二、、一二四頁）。亦即被告與丙○○
      是否認識，已有可疑，縱互相認識，亦無恩怨。果如此，
      丙○○何致栽贓？不僅如此，丙○○若有意栽贓，大可趁
      機將槍枝、毒品放在被告住處內，使被告百口莫辯，何致
      於放置於前開平台處？丙○○若有意栽贓，大可於檢舉時
      指明藏槍地點，或暗示警方。然依楊卓昌所證，本案之槍
      、毒，係被告獲案後，經二、三個小時之搜尋始查獲（見
      原審卷第一四八頁）。足見被告所辯遭丙○○栽贓云云，
      不可採信。被告雖聲請傳喚丙○○。然丙○○經本院傳、
      拘無著，且無證據證明本案係丙○○栽贓，丙○○之檢舉
      筆錄且係證明本案犯罪事實存否所必要，依刑事訴訟法第
      一百五十九條之三第三款之規定，應得為證據，併此敘明
      。
    4.末查，被告於警詢時就本案槍枝、毒品之來源及放置情形
      ，說詞反覆，或稱：二把手槍是「長腳」所有，「長腳」
      於十七日晚上拿牛皮紙袋到我家，離去時未拿走，我不知
      情；毒品是「長腳」向綽號「蚊子」的朋友買的，是「長
      腳」拿來要吸用的等語（見偵卷第十五頁）；或稱：扣案
      之毒品、槍枝等物是「長腳」所寄放，寄放時我只知袋中
      有槍枝，不知有毒品（見同上卷第十五頁）；或稱：我有
      看到「長腳」放置該牛皮紙袋，經警方給我指認，應是該
      牛皮紙袋無訛；又稱：他放置我不知道（以上見偵卷第17
      頁）。待警方質疑其供述反覆後，又改稱：「長腳」帶該
      牛皮紙袋來我家時，我並不知道袋內放置何物，且不知「
      長腳」將牛皮紙袋放置我家等語（同上偵卷第十八頁）。
      已見被告情虛。其次，被告於檢察官訊問時猶稱毒品係「
      長腳」帶到被告家等語（同上偵卷第六三頁）。亦即，被
      告於警詢及檢察官訊問時，均未表示扣案之槍、毒係丙○
      ○所有或係丙○○栽贓。然被告於原審訊問時改稱：槍是
      丙○○拿來要賣，是謝明宏介紹買賣，且是謝明宏、丙○
      ○偷偷藏放，丙○○並拿安非他命請被告云云（見原審卷
      第六四、一一七頁）。謝明宏亦稱：那包東西是「蚊子」
      的，是「蚊子」叫我塞在轉角那個洞的云云（見原審奔馳
      第一一八至一二０頁）。亦即被告及謝明宏於法院訊問時
      均卸責予丙○○，應係卸責及迴護之詞，均不可採。本案
      手槍係謝明宏交付予被告之事實，可以認定。而本案槍枝
      藏放地點係被告住家使用之範圍，已經被告於警詢時供承
      在卷，被告未經許可持有本案改造之事證已臻明確，被告
      之犯行足可認定。
二、按被告犯罪後，槍砲彈藥刀械管制條例業於九四年一月二十
    六日修正公布，於同年月二十八日施行。修正前之該條例第
    十一條第四項法定刑原規定為一年以上七年以下有期徒刑，
    併科新台幣七百萬元以下罰金，修正後之該條例則刪除第十
    一條之規定，並將原第十一條第四項規定移列同條例第八條
    第四項，法定刑則提高為三年以上十年以下有期徒刑，併科
    新台幣七百萬元以下罰金。亦即被告犯罪後法律已有變更，
    比較新舊法之結果，以舊法之規定較有利於被告，依刑法第
    二條第一項但書規定，應適用最有利於被告之法律即修正前
    之規定。核被告所為，係犯修正前槍砲彈藥刀械管制條例第
    十一條第四項之「未經許可持有其他可發射子彈具有殺傷力
    之改造手槍」罪。其次，寄藏與持有均係將物置於自己實力
    支配之下，僅寄藏必先有他人之持有行為，而後始為之受寄
    代藏而已，故寄藏之受人委託代為保管，其保管之本身，亦
    屬持有，不過，此之持有係受寄之當然結果。槍砲彈藥刀械
    管制條例第十一條第四項係將「持有」與「寄藏」為分別之
    處罰規定，則單純之「持有」，固不包括「寄藏」，但「寄
    藏」之受人委託代為保管，其保管之本身所為之「持有」，
    既係「寄藏」之當然結果，法律上自宜僅就「寄藏」行為為
    包括之評價，不應另就「持有」予以論罪。本案被告持有前
    揭改造手槍係謝明宏所交付，固堪認定，惟並無證據證明被
    告主觀上確有寄藏該改造手槍之犯意，客觀上亦無寄藏該改
    造手槍之行為，則公訴意旨認被告係犯寄藏改造手槍罪，容
    有未洽。且起訴之寄藏行為當然包含持有改造手槍之犯行在
    內，與前開論罪部分即具有實質上一罪關係，業如前述，本
    院自得就被告持有之行為論罪。被告前有如事實欄所示之犯
    罪、科刑及執行情形，有被告之前案紀錄表可按，其受有期
    徒刑執行完畢，於五年以內再犯有期徒刑以上之本案之罪，
    為累犯，應依刑法第四七條之規定，加重其刑。
三、原審法院以被告罪證明確，適用修正前槍砲彈藥刀械管制條
    例第十一條第四項，刑法第十一條前段、第二條第一項但書
    、第四十七條、第四十二條第二項、第二十八條第一項第一
    款、第二款，罰金罰鍰提高標準條例第二條，現行法規所定
    貨幣單位折算新台幣條例第二條之規定，並審酌被告係有社
    會經驗之成年人，當知非法持有槍枝係嚴重觸法行為，其竟
    無視法律規定，仍持有本件扣案之改造手槍，對社會治安造
    成之隱藏危害甚大，且於犯後仍飾詞圖卸其責，自應受有相
    當程度之刑事非難；惟另考量被告雖持有前揭改造手槍，但
    尚查無其以之從事不法活動，且持有之改造手槍僅一支，數
    量尚屬非鉅等一切情狀，量處有期徒刑壹年陸月，併科罰金
    新台幣拾萬元，並就罰金部分諭知易服勞役之折算標準；另
    敘明扣案之改造手槍一支（含彈匣一個）具有殺傷力，屬槍
    砲彈藥刀械管制條例第四條第一項第一款所規定之槍砲，為
    違禁物，爰依刑法第三十八條第一項第一款規定，併予宣告
    沒收之；扣案之牛皮紙袋一個，係供被告持有本件改造手槍
    所用，且既係被告持以作為裝槍及毒品之用，復在被告之管
    控之下，應係被告所有，爰依刑法第三十八條第一項第二款
    規定，亦併予宣告沒收。至於另扣得之不具殺傷力之玩具手
    槍一支及玩具槍用金屬彈殼四顆，均不具殺傷力，此有前揭
    內政部警政署刑事警察局之槍彈鑑定書為憑，非屬槍砲彈藥
    刀械管制條例所管制之槍砲及彈藥，即非屬違禁物，亦非供
    本件犯罪所用或預備之物，自毋庸諭知沒收；又本件尚扣有
    小紙袋一個，惟該小紙袋與前揭改造手槍同係放置在前揭牛
    皮紙袋內，並無證據證明係用來持有該改造手槍所用，亦無
    從併予宣告沒收。本院經核原審判決認事用無均無不當，量
    刑亦稱妥適，被告上訴否認犯罪，指摘原審判決不當，為無
    理由，應予駁回。
據上論斷，應依刑事訴訟法第三百六十八條，判決如主文。
本案經檢察官朱家崎到庭執行職務。
中　　華　　民　　國　　94　　年　　5 　　月　　31　　日
                  刑事第十七庭審判長法  官  吳啟民
                                    法  官  蘇隆惠
                                    法  官  林瑞斌
以上正本證明與原本無異。
如不服本判決，應於收受送達後十日內向本院提出上訴書狀，其
未敘述上訴之理由者並得於提起上訴後十日內向本院補提理由書
（均須按他造當事人之人數附繕本）。
                                    書記官  陳思云
中　　華　　民　　國　　94　　年　　6 　　月　　1 　　日
附錄：本案論罪科刑法條全文
修正前槍砲彈藥刀械管制條例第11條
未經許可，製造、販賣或運輸第 4條第1項第1款所稱其他可發射
金屬或子彈具有殺傷力之各式槍砲者，處 5年以上有期徒刑，併
科新臺幣1千萬元以下罰金。
未經許可，轉讓、出租或出借前項所列槍砲者，處 3年以上十年
以下有期徒刑，併科新臺幣7百萬元以下罰金。
意圖供自己或他人犯罪之用，而犯前二項之罪者，處無期徒刑或
7年以上有期徒刑，併科新臺幣1千萬元以下罰金。
未經許可，持有、寄藏或意圖販賣而陳列第一項所列槍砲者，處
1年以上7年以下有期徒刑，併科新臺幣7百萬元以下罰金。
第一項至第三項之未遂犯罰之。
